臺灣新竹地方法院刑事判決　　　　　100 年度審智訴字第3 號
公　訴　人　臺灣新竹地方法院檢察署檢察官
被　　　告　吳英民
上列被告因違反著作權法等案件，經檢察官提起公訴（99年度偵
字第7576號），本院合議庭裁定適用簡式審判程序，判決如下：
    主  文
吳英民共同犯著作權法第九十一條第三項之侵害著作財產權罪，
處有期徒刑陸月，如易科罰金，以新臺幣貳仟元折算壹日。扣案
如附表二所示之物及電腦主機壹台，均沒收之。
    事實及理由
壹、構成犯罪事實：
一、吳英民自民國96年7 月間起，向其不知情之前妻曾金鈞（另
    經檢察官為不起訴處分）借得由曾金鈞掛名負責人，址設新
    竹市○○路648 巷29號1 樓之「泳享科技有限公司」，用以
    承租址設新竹市○○路○ 段200 號之NOVA資訊廣場新竹店第
    159 號攤位，並承受不知情胞弟吳忠哲（亦經檢察官為不起
    訴處分）在同一攤位經營之業務，且以未經設立登記之「永
    鑽國際股份有限公司」名義（店面與名片均自稱「永鑽科技
    」，下稱永鑽公司）對外營業。吳英民明知：
（一）如附表一各編號商標欄所示之商標圖樣，係日商任天堂股
      份有限公司（下稱日商任天堂公司）向經濟部智慧財產局
      申請註冊登記，取得商標專用權，並指定使用於電視遊樂
      器，包括主機、操作器、搖控器、及錄有遊戲程式之卡匣
      、磁碟、光碟唯讀記憶體等商品，且現均在商標專用期間
      內，未得前揭商標權人之同意或授權，不得於同一商品上
      使用相同之商標圖樣，亦不得販賣上開仿冒商標之商品。
（二）如附表二之三、七、八所示之遊戲軟體，分別係該表著作
      權人欄所示之著作權人所享有著作財產權之電腦程式著作
      ，尚在著作財產權存續期間內，非經該等著作權人之同意
      或授權，不得擅自重製於光碟或記憶體內。
（三）如附表二之三、七、八所示之遊戲軟體，經遊戲機執行時
      ，分別會在螢幕出現如附表一商標欄所示任天堂公司之註
      冊商標圖樣等權利宣告畫面，並用以對外表示該等電腦程
      式軟體係任天堂公司生產或授權生產之一定用意證明之準
      私文書，且未經任天堂公司之同意或授權而使用，皆屬仿
      冒商標之商品。
（四）美商美洲任天堂股份有限公司（下稱美商任天堂公司）及
      日商任天堂公司所製造之Wii 遊戲主機內，提供有檢查、
      認證Wii 遊戲主機所讀取之遊戲光碟是否係美商任天堂公
      司及日商任天堂公司所製造或授權製造之正版遊戲軟體之
      功能，於遊戲光碟放入Wii 遊戲主機執行之際，須經Wii
      遊戲主機比對遊戲光碟上是否含有防盜拷碼，倘若遊戲光
      碟不含該防盜拷碼，Wii 遊戲主機即無法讀取遊戲光碟之
      軟體而無法執行，為著作權人美商任天堂公司及日商任天
      堂公司所採取禁止或限制他人擅自進入著作之防盜拷措施
      ，未經美商任天堂公司及日商任天堂公司之合法授權，不
      得將規避上開防盜拷措施之零件提供公眾使用。
（五）日商任天堂公司所製造之DS遊戲主機內，於遊戲執行之際
      ，會發出偵測信號，提供有檢查、認證DS所讀取之遊戲卡
      匣是否係日商任天堂公司所製造或授權製造之正版遊戲軟
      體之功能。為著作權人日商任天堂所採取禁止或限制他人
      擅自進入著作之防盜拷措施，未經日商任天堂公司之合法
      授權，不得將規避上開防盜拷措施之零件提供公眾使用；
      亦明知扣案如附表二之五所示之「R4」轉接卡等，可插入
      DS遊戲主機內，於遊戲執行之際，該轉接卡會向DS遊戲機
      送出「追蹤圖形」相同之數為資料，使該等遊戲主機誤認
      該轉接卡為合法之DS遊戲卡匣，故而執行該轉接卡內之記
      憶卡中之違法重製遊戲軟體等情。
二、吳英民為賺取只願購買盜版遊戲機與軟體的民眾之金錢，明
    知附表二之三、七、八等外國人之著作依著作權法第4 條第
    2 款及世界貿易組織（WTO ）「與貿易有關之智慧財產權協
    定」TRIPS （Trade Related Aspect ofIntellectual Prop
    erty Rights ）之規定，均屬受我國著作權法所保護之著作
    ，詎其仍與真實姓名年籍不詳之「泛亞資訊」陳姓成年男子
    共同基於為公眾提供規避防盜拷措施零件、意圖銷售而擅自
    以重製或重製於光碟之方法侵害他人著作財產權、擅自使用
    相同註冊商標於同一商品暨行使偽造準私文書之單一犯意聯
    絡，及未經設立登記，以公司名義經營業務之單一犯意，自
    97年初不詳時間起至99年7 月7 日為警查獲止，在上址店內
    與透過網際網路之露天拍賣網站帳號「procd007」及雅虎奇
    摩拍賣網站帳號「argon324」網站公開販售方式，及以其向
    不知情之曾金鈞借得之合作金庫商業銀行帳戶（帳號000000
    0000000 ），從事下列犯行：
（一）吳英民未經附表二之三、七所示著作權人之同意或授權，
      將附表二之三所示之遊戲軟體之電腦程式著作，擅自重製
      於扣案附表二之三外接式硬碟合計16台，且將附表二之七
      所示之遊戲軟體之電腦程式著作，以一對一或一對三等光
      碟拷貝機擅自重製扣案附表二之七所示之於光碟共9 片，
      以此方式侵害附表二之三、七所示著作權人之著作財產權
      、使用之商標圖樣。吳英民另未經美商任天堂及日商任天
      堂公司之同意或授權，向包括「泛亞資訊」陳姓成年男子
      在內之不詳廠商取得附表二之二所示規避前述防盜拷措施
      之改機晶片，加裝至自行購置之原版Wii 遊戲主機，及在
      如附表二之一所示原版Wii 遊戲主機內植入自行在不詳網
      站下載之改機軟體，以此方式使改機後之Wii 遊戲主機無
      法正確檢查、辨認遊戲軟體光碟內之防盜拷碼，得以讀取
      盜版光碟並加以執行，並搭配上開重製之外接式硬碟或光
      碟片售予不特定顧客，以此方式提供購買主機之公眾使用
      及提供服務以牟利，足生損害於任天堂公司。
（二）吳英民未經附表二之八所示著作權人等之同意或授權，自
      行在不詳網站下載取得該表所示之電腦遊戲軟體後，將附
      表二之八所示之電腦遊戲軟體，擅自重製於電腦主機內，
      以此方式侵害附表二之八所示著作權人之著作財產權、使
      用之商標圖樣，並於98年6 月間起，在上址店內，先在網
      路上以MSN 即時通軟體方式，向「廣超電玩」等真實姓名
      年籍不詳之網路廠商，販入附表二之五含追蹤圖形並具傳
      送追蹤圖形至DS主機以供檢查功能之「R4」轉接卡等物，
      在上址店內與透過上開拍賣網站販售，使不特定人能以內
      含盜版遊戲軟體之Micro SD記憶卡插入「R4」等轉接卡時
      ，DS主機即能讀取記憶卡內含盜版遊戲軟體，用以規避任
      天堂公司之DS主機防盜拷措施而提供不特定顧客之公眾使
      用，並足生損害於任天堂公司。
（三）吳英民未經附表二之四、六所示商標權人之同意或授權，
      竟於99年2 月1 日前之不詳時間起，向「泛亞資訊」等真
      實姓名年籍不詳之廠商，販入與上開商標權人所生產之同
      一如附表二之四、六所示商品，使用近似「Wii 」之「Wu
      」圖樣或在外包裝部分均使用相同「NINTENDO」等商標圖
      案之仿冒如附表二之四、六所示等商品，在上述攤位及拍
      賣網站販賣，致使消費者有混淆誤認商品來源之虞。
三、嗣經美商任天堂及日商任天堂公司先後於99年2 月26日及同
    年5 月26日，派員至上址攤位購得改裝後之Wii 遊戲主機1
    台及硬式磁碟機2 台，旋報警處理，內政部警政署保安警察
    第二總隊第一大隊第一中隊於99年7 月7 日下午4 時45分許
    ，持本院核發之搜索票前往上址攤位執行搜索，扣得如附表
    二所示改裝後之任天堂Wii 遊戲主機15台、Wii 改機晶片18
    片、外接式硬碟16台、仿冒任天堂Wii 遊戲周邊商品13件、
    DS遊戲轉接卡15片、仿冒任天堂DS遊戲周邊商品92件、仿冒
    Wii 遊戲光碟9 片及電腦主機1 台等物，始悉上情。
四、案經美商任天堂及日商任天堂公司訴由內政部警政署保安警
    察第二總隊第一大隊第一中隊報告臺灣新竹地方法院檢察署
    檢察官偵查起訴。
貳、程序方面：
    本件被告吳英民所犯著作權法第80條之2 第2 項未經授權不
    得為公眾提供破解防盜拷措施之零件之規定，而犯著作權法
    第96條之1 之罪，及同法第91條第2 項、第3 項意圖銷售而
    擅自以重製或重製於光碟之方法侵害他人之著作財產權、商
    標法第81條第1 款、第3 款之侵害商標罪、刑法第216 條、
    第220 條第2 項、第1 項、第210 條行使偽造（準）私文書
    及違反公司法第19條第2 項之以未經登記公司從事業務等罪
    ，均非死刑、無期徒刑、最輕本刑為3 年以上有期徒刑之罪
    ，或高等法院管轄第一審之案件，被告於本院準備程序進行
    中，就被訴事實為有罪之陳述，經本院合議庭認合於刑事訴
    訟法第273 條之1 第1 項之規定，裁定進行簡式審判程序，
    此合先敘明。
、認定犯罪事實所根據的證據及理由：
一、被告吳英民於警詢、偵查中及本院準備程序及簡式審判程序
    中之自白（見偵查卷第14至22頁、第25至26頁、第257至261
    頁、第352至355頁）。
二、同案被告吳英哲於警詢及偵查中之證述（見偵查卷第33至34
    頁、第258 至261 頁、第352 至355 頁）。
三、同案被告曾金鈞於警詢及偵查中之證述（見偵查卷第29至30
    頁、第264 至269 頁）。
四、告訴人任天堂公司代理人徐宏昇律師、李紀穎律師於警詢及
    偵查中之指述（見偵查卷第100 至103 頁、第256 至261 頁
    、第264 至269 頁、第352 至355 頁）。
五、證人何佳遑、吳紹齊於偵查中之證述（見偵查卷第259 至26
    1 頁）。
六、經濟部智慧財產局商標資料檢索服務查詢畫面、徐宏昇律師
    出具之鑑定意見書、免用統一發票收據、店面名片、使用解
    說、勘驗照片、被告拍賣網站網頁列印資料、經濟部智慧財
    產局99年2 月23日（99）智商0305字第09980067140 號函（
    見偵查卷第69至99頁、第104 至204 頁、第230 至243 頁、
    第270 至330 頁、第368 至369 頁）。
七、通聯調閱查詢單、中華電信數據CRIS查詢單結果檔、合作金
    庫商業銀行竹塹分行函、存摺影本、香港商雅虎資訊股份有
    限公司台灣分公司函、露天市集國際資訊股份有限公司函、
    中華電信公司北區分公司新竹營運處函、泳享科技有限公司
    存摺影本、商店讓渡同意書、泳享科技有限公司登記資料、
    被告曾金鈞線上查詢稅務電子閘門財產所得調件明表各1 份
    （見偵查卷第205 至226 頁、第254 至255 頁、第331 頁、
    第339 至340 頁、第357 至367 頁、第372 至384 頁）。
八、查獲違反商標暨著作權法案清冊、領據、搜索筆錄、扣押物
    品目錄表、扣案如附表二所示改裝後之任天堂Wii 遊戲主機
    15台、Wii 改機晶片18片、外接式硬碟16台、仿冒任天堂Wi
    i 遊戲周邊商品13件、DS遊戲轉接卡15片、仿冒任天堂DS遊
    戲周邊商品92件、仿冒Wii 遊戲光碟9 片、電腦主機1 台等
    物（見偵查卷第第23至24頁、第332 至334 頁）。
肆、論罪科刑的理由：
一、我國自91年1 月1 日正式加入「世界貿易組織」（WTO ），
    依據「世界貿易組織協定」所含之「與貿易有關之智慧財產
    權協定」（TRIPS ）第9 條第1 項、伯恩公約第3 條之規定
    ，我國對於同屬世界貿易組織會員國國民之著作，應加以保
    護，而美國、日本亦為世界貿易組織之會員國，依著作權法
    第4 條第2 款之規定，並均在著作財產權存續期間內，亦應
    受我國著作權法之保護，先予敘明。
二、論罪：
（一）罪名：
  １、被告吳英民就上開犯罪事實欄二（一）所為，係違反著作
      權法第80條之2 第2 項未經授權不得為公眾提供破解防盜
      拷措施之零件之規定，而犯著作權法第96條之1 第2 款之
      罪，及同法第91條第3 項意圖銷售而擅自以重製於光碟之
      方法侵害他人之著作財產權、商標法第81條第1 款之擅自
      使用相同註冊商標於同一商品、刑法第216 條、第220 條
      第2 項、第1 項、第210 條行使偽造（準）私文書、違反
      公司法第19條第2 項（起訴書誤載為第19條第1 項）之以
      未經登記公司從事業務等罪。又被告擅自重製侵害著作財
      產權之光碟，並加以散布，其散布侵害著作財產權之重製
      物之低度行為，為重製之高度行為所吸收，不另論罪。又
      商標法之修正條文雖於100 年6 月29日修正公布，惟尚未
      生效，附此敘明。
  ２、被告吳英民就上開犯罪事實欄二（二）所為，係違反著作
      權法第80條之2 第2 項未經授權不得為公眾提供破解防盜
      拷措施之零件之規定，而犯著作權法第96條之1 第2 款之
      罪，及著作權法第91條第2 項意圖銷售而擅自以重製之方
      法侵害他人之著作財產權、商標法第81條第1 款之擅自使
      用相同註冊商標於同一商品罪嫌、刑法第216 條、第220
      條第2 項、第1 項、第210 條行使偽造（準）私文書、違
      反公司法第19條第2 項（起訴書誤載為第19條第1 項）之
      以未經登記公司從事業務等罪。
  ３、被告吳英民就上開犯罪事實欄二（三）所為係違反商標法
      第81條第1 款之未得商標權人同意於同一商品使用相同之
      註冊商標、同條第3 款未得商標權人同意於同一商品使用
      近似於註冊商標之商標，有致消費者混淆誤認及違反公司
      法第19條第2 項（起訴書誤載為第19條第1 項）之以未經
      登記公司從事業務等罪。起訴書犯罪事實欄業已詳載被告
      於同一商品使用近似註冊商標之商標之事實，惟漏未論及
      商標法第81條第3 款之罪。
（二）共同正犯：被告吳英民與真實姓名年籍不詳之陳姓成年男
      子間，就上開犯罪事實欄二（一）、（二）之犯行，有犯
      意聯絡、行為分擔，應論以刑法第28條之共同正犯。
（三）包括一罪：復按刑事法若干犯罪行為態樣，本質上原具有
      反覆、延續實行之特徵，立法時既予特別歸類，定為犯罪
      構成要件之行為要素，則行為人基於單一之犯意，在密切
      接近之一定時、地持續實行之複次行為，倘依社會通念，
      於客觀上認為符合一個反覆、延續性之行為觀念者，於刑
      法評價上，即應僅成立一罪。學理上所稱「集合犯」之職
      業性、營業性或收集性等具有重複特質之犯罪均屬之，例
      如經營、從事業務、收集、販賣、製造、散布等行為概念
      者（最高法院95年台上字第1079號判決、同院95年台上字
      第3937號判決、同院95年台上字第4688號判決參照）。經
      查：被告未經告訴人美商任天堂及日商任天堂公司授權而
      以未經設立登記之公司名義予以侵該等公司害著作權及商
      標權犯行之時間，係自97年初某不詳時間起至99年7 月7
      日違警查獲止，持續一段時間，其侵害商標權、著作財產
      權等先後多次行為，均係基於同一決意而為之數個舉動，
      具有不斷反覆實施之特性，各應評價認係包括一罪之集合
      犯。
（四）想像競合犯：被告以一經營行為同時為上述犯罪事實欄二
      （一）、（二）、（三）之行使偽造準私文書罪、意圖銷
      售而擅自以重製或重製於光碟之方法侵害他人之著作財產
      權罪、違反規避防盜拷措施之器材不得提供公眾使用之規
      定罪、仿冒商標罪、販賣仿冒商標商品罪及以未經登記公
      司從事業務罪，為想像競合犯，應從一情節較重之意圖銷
      售而擅自以重製於光碟之方法侵害他人之著作財產權罪處
      斷。另起訴書認前開上開犯罪事實欄二（一）、（二）、
      （三）之犯行，應予以分論併罰之主張，容有誤會，併予
      說明。
三、科刑：
（一）主刑：爰審酌被告吳英民不思以正當途徑賺取錢財，竟為
      貪圖小利而在其所經營之店面販賣未經告訴人美商任天堂
      及日商任天堂公司授權之盜版遊戲、商品，而對該等真正
      智慧財產權人及商標權利人之之商譽、營業及合法商家之
      權益造成損害，並破壞我國致力於智慧財產權保護之國際
      聲譽，及其營業時間、營業規模及所獲利益，及迄今未能
      與告訴人達成和解，賠償告訴人之損失，其所為實值非難
      ，惟考量被告犯後於偵查及審判中始終坦承犯行、甚有悔
      意等一切情狀，量處如主文所示之刑，並諭知易科罰金之
      折算標準，以示懲儆。又起訴書以被告經營上開違反智慧
      財產權及商標權之行為為業，請求本院針對上開犯罪事實
      欄二（一）、（二）、（三）之犯行，分別求處有期徒刑
      2 年7 月、2 年7 月及1 年2 月乙節，本院認其於偵審期
      間坦承不諱，並配合將程序改為簡式審判程序以促進訴訟
      ，對於「妥速審判」所要求之促進訴訟功能頗有助益，況
      本院諭知易科罰金之折算標準提高至新臺幣2,000 元折算
      1 日，是本院認為量處前揭刑度，已可罰當其責，起訴書
      之求刑尚嫌過重，附此敘明。
（二）從刑（沒收）：按商標法第83條及93年9 月1 日修正之著
      作權法第98條均有關於沒收之特別規定，應優先於刑法第
      38條第1 項第2 款而適用。而商標法第83條規定「犯前二
      條之罪所製造、販賣、陳列、輸出或輸入之商品，或所提
      供於服務使用之物品或文書，不問屬於犯人與否，沒收之
      。」係採義務沒收主義，法院並無裁量沒收與否之權限；
      93年9 月1 日修正之著作權法第98條規定「犯第91條至第
      96條之1 之罪，供犯罪所用或因犯罪所得之物，得沒收之
      。但犯第91條第3 項及第91條之1 第3 項之罪者，其得沒
      收之物，不以屬於犯人者為限。」則係採職權沒收主義，
      沒收與否，法院有裁量之權。採義務沒收主義者，自應優
      先於採職權沒收主義之規定而適用。針對本件扣案物，應
      予以沒收之部分，說明如下：
  １、扣案如附表二之三、七、八所示之物，均屬侵害著作權之
      物品且係侵害上開2 家告訴權人之商標權，是以上開侵害
      商標權之光碟及軟體應依商標法第83條宣告沒收。
  ２、扣案如附表二之四、六所示之物，係侵害上開2 家告訴權
      人之商標權之物，故應依商標法第83條宣告沒收之。
  ３、扣案如附表二之一、二、五所示之物及電腦主機1 臺，均
      係供犯著作權法第96條之1 之罪所用之物，故應依著作權
      法第98條之規定予以沒收。
伍、適用法律依據：
一、程序法方面：刑事訴訟法第273 條之1 第1 項、第299 條第
    1 項前段。
二、實體法方面：著作權法第91條第2 項、第3 項、第96條之1
    第2 款、第98條，商標法第81條第1 款、第3 款、第83條，
    公司法第19條第2 項，刑法第11條、第28條、第216 條、第
    210 條、第220 條第2 項、第55條前段、第41條第1 項前段
    ，判決如主文。
本案經檢察官洪期榮到庭執行職務。
中    華    民    國    100   年    8     月    31    日
                  刑事第九庭法  官  邱忠義
以上正本證明與原本無異。
如不服本判決，應於判決送達後10日內向本院提出上訴書狀。上
訴書狀應敘述具體理由，未敘述上訴理由者，應於上訴期間屆滿
後20日內補提理由書狀於本院（均須按他造當事人之人數附繕本
）「切勿逕送上級法院」。
中    華    民    國    100   年    8     月    31    日
                            書記官  劉依緹
附錄本案論罪科刑實體法條全文：
＊著作權法第91條：
擅自以重製之方法侵害他人之著作財產權者，處3 年以下有期徒
刑、拘役，或科或併科新臺幣75萬元以下罰金。
意圖銷售或出租而擅自以重製之方法侵害他人之著作財產權者，
處6 月以上5 年以下有期徒刑，得併科新臺幣20萬元以上2 百萬
元以下罰金。
以重製於光碟之方法犯前項之罪者，處6 月以上5 年以下有期徒
刑，得併科新臺幣50萬元以上5 百萬元以下罰金。
著作僅供個人參考或合理使用者，不構成著作權侵害。
＊著作權法第96條之1 ：
有下列情形之一者，處1 年以下有期徒刑、拘役，或科或併科新
臺幣2 萬元以上25萬以下罰金：
一、違反第80條之1 規定者。
二、違反第80條之2 第 2 項規定者。
【著作權法第80條之2 第2 項：
破解、破壞或規避防盜拷措施之設備、器材、零件、技術或資訊
，未經合法授權不得製造、輸入、提供公眾使用或為公眾提供服
務。】
＊商標法第81條：
未得商標權人或團體商標權人同意，有下列情形之一者，處3 年
以下有期徒刑、拘役或科或併科新臺幣20萬元以下罰金：
一、於同一商品或服務，使用相同之註冊商標或團體商標者。
二、於類似之商品或服務，使用相同之註冊商標或團體商標，有
    致相關消費者混淆誤認之虞者。
三、於同一或類似之商品或服務，使用近似於其註冊商標或團體
    商標之商標，有致相關消費者混淆誤認之虞者。
＊刑法第216 條：
行使第210 條至第215 條之文書者，依偽造、變造文書或登載不
實事項或使登載不實事項之規定處斷。
＊刑法第210 條：
偽造、變造私文書，足以生損害於公眾或他人者，處5 年以下有
期徒刑。
＊第220 條：
在紙上或物品上之文字、符號、圖畫、照像，依習慣或特約，足
以為表示其用意之證明者，關於本章及本章以外各罪，以文書論
。
錄音、錄影或電磁紀錄，藉機器或電腦之處理所顯示之聲音、影
像或符號，足以為表示其用意之證明者，亦同。
＊公司法第19條
未經設立登記，不得以公司名義經營業務或為其他法律行為。
違反前項規定者，行為人處1 年以下有期徒刑、拘役或科或併科
新臺幣15萬元以下罰金，並自負民事責任；行為人有二人以上者
，連帶負民事責任，並由主管機關禁止其使用公司名稱。